臺灣桃園地方法院民事判決　　　　　　　93年度訴字第1187號
原　　　告　甲○○○
訴訟代理人　陳慶瑞律師
被　　　告　丙○○
　　　　　　景山交通股份有限公司
　　　　　　景榮通運股份有限公司
上二人共同
法定代理人　乙○○
上二人共同
訴訟代理人　簡建銘
上列當事人間請求損害賠償事件，本院於民國94年1月4日言詞辯
論終結，判決如下：
    主       文
被告丙○○、景榮通運股份有限公司應連帶給付原告新臺幣參拾
玖萬參仟陸佰壹拾肆元，及自民國九十三年十二月十一日起至清
償日止，按年息百分之五計算之利息。
原告其餘之訴駁回。
訴訟費用由被告丙○○、景榮通運股份有限公司連帶負擔十分之
七，餘由原告負擔。
本判決原告勝訴部分，得為假執行。但被告丙○○、景榮通運股
份有限公司如以新臺幣參拾玖萬參仟陸佰壹拾肆元為原告預供擔
保，得免為假執行。
原告其餘假執行之聲請駁回。
    事       實
甲、原告方面：
一、聲明：
（一）被告應連帶給付原告新臺幣（下同）610,060 元，及自起
      訴狀繕本送達翌日起至清償日止，按年息5%計算之利息。
（二）訴訟費用由被告負擔。
（三）原告願供擔保，請准宣告假執行。
二、陳述：
（一）被告丙○○係營業大貨車之司機，受僱於被告景山交通股
      份有限公司（下稱景山公司）及被告景榮通運股份有限公
      司（下稱景榮公司）負責駕駛營業大貨車，而於民國91年
      11月29日，駕駛車牌號碼HL-655號之營業大貨車（下稱肇
      事車輛），沿桃園縣觀音鄉○○路外側車道，由新坡往崙
      坪方向行駛，於同日上午6 時許，途經觀音鄉○○路178
      之2 號前，先行暫停於該路外側旁邊，準備左轉廣福路16
      鄰方向，其起駛左轉時理應注意前後左右有無來車及週遭
      路況，並讓行進中之車輛優先通行及隨時採取必要之安全
      措施，而依當時情形又無不能注意之情事，詎竟疏未注意
      及此，即貿然起步左轉，適時同向後方內側車道由訴外人
      李寶宗駕駛車牌號碼LK-8851 號自用小客車（下稱系爭小
      客車）附載原告駛至該處，因煞車不及而撞上肇事車輛左
      後輪處，致原告受有腹部鈍傷、體內出血、腸系膜破裂出
      血及小腸破裂等傷害。被告丙○○上開過失行為，業經臺
      灣桃園地方法院檢察署提起公訴。
（二）被告丙○○上開過失行為造成原告下列損害：1.醫療費用
      ：原告受傷後，支出醫療費用共24,050元。2.不能工作之
      損失：原告於91年11月29日受傷後住院治療，迄同年12月
      10日出院，計住院12日，出院後依醫囑，須定期赴院治療
      並休養6 個月，該期間內不能工作並向公司請假，而原告
      平均月薪為23,970元，是共受有減少收入143,820 元之損
      失。3.看護費用：原告受傷後，住院12天期間不能自由行
      動，生活無法自理，須由原告之夫看護，以專業看護費用
      每日2,200 元計，共損失26,400元。4.精神慰撫金：原告
      於本件車禍事故發生前身體健康良好，惟因此車禍事故而
      受有上述嚴重傷害，甚有幾近病危致死之情況，且傷後胸
      部鬱痛，每呼吸則心肺陣痛不已，寢食難眠，體能大受影
      響，不但無法加班且不能正常照料家務，迄今仍需服用中
      藥以調養，是原告身心煎熬，精神痛苦莫名，受有相當於
      300,000 元之精神上損害。5.車損部分：原告所有之系爭
      小客車，亦因本件車禍撞擊致嚴重毀損，計支出修理費用
      115,790 元。
（三）綜上所述，爰依民法第184 條第1 項、第193 條第1 項、
      第195 條第1 項、第188 條、第213 條規定之法律關係，
      訴請判決如聲明所示。
三、對被告抗辯所為之陳述：臺灣省桃園縣車輛行車事故鑑定委
    員會鑑定意見，認訴外人李寶宗之超速行為與本件車禍無關
    ，故訴外人李寶宗並無過失。
四、證據：提出臺灣桃園地方法院檢察署92年度偵字第4162號起
    訴書1 份、臺灣桃園地方法院93年桃院興刑節緝字第74號通
    緝書1 紙、臺灣省桃園縣區車輛行車事故鑑定委員會函1 紙
    、臺灣省桃園縣車輛行車事故鑑定委員會鑑定意見書1 份、
    調解案件轉介單2 紙、調解不成立證明書1 紙、天晟醫院醫
    療費用收據18紙、統一發票7 紙、天晟醫院診斷證明書6 紙
    、病危通知單1 紙、長欣汽車修理廠車輛委修單7 紙、扶助
    律師接案通知書2 紙（以上均為影本）、在職證明書1 紙、
    原告
    2 紙。
乙、被告景山公司、景榮公司方面：
一、聲明：駁回原告之訴，如受不利判決，願供擔保，請准宣告
    假執行。
二、陳述：被告丙○○係跨行到景榮公司，並非被告景山公司及
    景榮公司之員工，且被告丙○○所駕駛之車輛亦非被告景山
    公司之車輛。另臺灣省桃園縣車輛行車事故鑑定委員會鑑定
    意見已經作廢，故開車搭載原告之訴外人李寶宗未減速慢行
    ，應亦有過失，且其過失較重，被告丙○○之過失較輕。另
    對於原告所提之醫療費用、看護費用無意見，惟原告不能工
    作之部分應提出扣繳憑單，且原告請求之精神慰撫金過高、
    車損部分應扣除折舊。為此，請為判決如答辯聲明所示。
三、證據：提出汽車貨運業接受個別經營者（寄行）委託服務契
    約影本1 紙。
丙、被告丙○○部分：被告丙○○未於最後言詞辯論期日到場，
    惟據其以前到場所為之聲明及陳述略以：
一、聲明：駁回原告之訴。
二、陳述：被告景山公司與被告景榮公司老闆同一人，應係同一
    間公司。
丁、本院依職權調本院92年度交易字第381 號刑事卷（含臺灣桃
    園地方法院檢察署92年度偵字第4162號卷）。及函查兩造之
    財產歸戶清冊及所得稅、營利所得申報資料，有財政部臺灣
    省北區國稅局中壢稽徵所93年10月4 日北區國稅中壢二字第
    0931015704號覆函、財政部臺灣省北區國稅局竹東稽徵所93
    年10月1 日北區國稅竹東四字第0931009348號覆函、財政部
    臺灣省北區國稅局楊梅稽徵所93年10月4 日北區國稅楊梅二
    字第0931009525號覆函、財政部臺灣省北區國稅局中壢稽徵
    所93年10月26日北區國稅中壢一字第0931016865號覆函在卷
    ；並向行政院勞工保險局函查被告丙○○於91年間之投保單
    位，有勞工保險局93年11月5 日保承資字第09310564060 號
    函在卷；另向交通部公路總局新竹區監理所中壢監理站函查
    肇事車輛之汽車車籍資料，有交通部公路總局新竹區監理所
    中壢監理站93年12月13日竹監壢字第0930027288號覆函在卷
    。
    理      由
壹、程序方面：
一、按訴狀送達後，原告不得將原訴變更或追加他訴。但請求之
    基礎事實同一者，不在此限，民事訴訟法第255 條第1 項第
    2 款定有明文。本件原告起訴時初為請求被告丙○○、景山
    公司應連帶給付原告610,060 元及自起訴狀繕本送達翌日起
    至清償日止，按年息5%計算之利息；嗣於訴狀送達被告後，
    原告未變更其訴訟標的而追加請求被告景榮公司應與上開被
    告二人連帶給付上述金額及利息。經核原告所為上開被告之
    追加，係基於同一侵權行為之基礎事實，是揆諸上揭法律規
    定，原告所為訴之追加，自應准許。
二、本件被告丙○○經合法通知，無正當理由，未於最後言詞辯
    論期日到場，核無民事訴訟法第386 條各款所列情形，爰依
    原告聲請，由其一造辯論而為判決。
貳、實體方面：
一、本件原告起訴主張，被告丙○○係受僱於被告景山公司及被
    告景榮公司之營業大貨車司機，於民國91年11月29日，駕駛
    肇事車輛沿桃園縣觀音鄉○○路外側車道，由新坡往崙坪方
    向行駛，於同日上午6 時許，途經觀音鄉○○路178 之2 號
    前，先行暫停於該路外側旁邊，再於左轉廣福路16鄰之方向
    時，應注意而未注意前後左右有無來車及週遭路況，並讓行
    進中之車輛優先通行及隨時採取必要之安全措施，致同向後
    方內側車道由訴外人李寶宗駕駛之系爭小客車附載原告駛至
    該處，因煞車不及而撞上肇事車輛左後輪處，致原告受有腹
    部鈍傷、體內出血、腸系膜破裂出血及小腸破裂等傷害。而
    原告因上開傷害而受有：1.醫療費用支出24,050元。2.於91
    年11月29日迄同年12月10日住院12日，出院後依醫囑須休養
    6 個月不能工作，以原告平均月薪23,970元計，共減少工作
    收入143,820 元。3.看護費用：原告住院12天期間須由原告
    之夫看護，看護費用每日2,200 元計，共損失26,400元。4.
    精神慰撫金：原告因本件車禍事故受傷後，幾近病危致死，
    且傷後胸部鬱痛，寢食難眠，體能大受影響，精神痛苦莫名
    ，受有相當於300,000 元之精神上損害。5.原告所有之系爭
    小客車，亦因本件車禍受損支出修理費用115,790 元。綜上
    所述，爰依民法第184 條第1 項、第193 條第1 項、第195
    條第1 項、第188 條、第213 條規定之法律關係，訴請判決
    如聲明所示等語。
    被告景山公司、景榮公司係以：被告丙○○係跨行到景榮公
    司，並非被告景山公司及景榮公司之員工，肇事車輛亦非被
    告景山公司之車輛。而開車搭載原告之訴外人李寶宗未減速
    慢行，應亦有過失，且其過失較重。另原告不能工作之部分
    應提出扣繳憑單，且原告請求之精神慰撫金過高、車損部分
    應扣除折舊等語，資為抗辯。
    被告丙○○則以：被告景山公司與被告景榮公司老闆同一人
    ，應係同一間公司等語置辯。
二、原告所主張被告丙○○於上揭時、地駕駛肇事車輛左轉彎時
    ，應注意而未注意前後左右有無來車，並未讓行進中之車輛
    優先通行及採取必要之安全措施，致同向後方內側車道由訴
    外人李寶宗駕駛之系爭小客車附載原告駛至該處，因煞車不
    及而撞上肇事車輛左後輪處，致原告受有上開傷害之事實，
    為被告所不爭執，並經本院依職權調本院92年度交易字第
    381 號刑事卷宗查核，被告丙○○確於該刑事案件之警訊時
    坦承其當時係欲左轉無誤，且核與上開刑事卷內所附道路交
    通事故調查報告表上承辦員警所繪之事故現場圖中，訴外人
    李寶宗所駕駛之系爭小客車車禍後所停放之位置係在原來行
    進之道路上內側車道與外側車道中間，而肇車車輛則停放在
    已左轉過對向車道上橫停在該車道上之情狀相符。而按行車
    起步前應顯示方向燈，注意前後左右有無障礙或車輛行人，
    並應讓行進中之車輛行人優先通行，道路交通安全規則第89
    條第1 項第6 款定有明文。被告丙○○於上開刑事案件自承
    其係領有職業大貨車駕駛執照之人，則對上開行車之注意規
    定，自難諉為不知，其仍於駕駛肇車車輛時，未注意後方有
    由訴外人李寶宗所駕駛行進中之系爭小客車，亦未使其優先
    通行，即貿然左轉致生本件車禍，則被告丙○○有過失甚明
    ；且本件車禍事故經臺灣桃園地方法院檢察署檢察官送請臺
    灣省桃園縣車輛行車事故鑑定委員會鑑定，其結果亦同此認
    定，有上開委員會鑑定意見書1 份附卷可稽；而原告因本件
    車禍受有上開傷害，亦有診斷證明書6 紙在卷足憑，並且衡
    諸經驗法則，被告丙○○之過失行為與原告之受傷結果間，
    有相當因果關係，亦無疑義，是原告此部分之主張，已堪信
    為真實。
三、按因故意或過失，不法侵害他人之權利者，負損害賠償責任
    ，民法第184 條第1 項前段定有明文。本件被告丙○○既有
    上開過失行為而致原告受有前述傷害，且二者之間有相當因
    果關係，前已述及，則揆諸上揭法律規定，原告請求被告丙
    ○○應負損害賠償責任，自屬有據。再按受僱人因執行職務
    ，不法侵害他人之權利者，由僱用人與行為人連帶負損害賠
    償責任，民法第188 條第1 項前段亦有明文。本件被告景山
    公司、景榮公司就此則抗辯稱被告丙○○係跨行到景榮公司
    ，並非被告景山公司及景榮公司之員工等語並提出汽車貨運
    業接受個別經營者委託服務契約1 紙為證。然按民法第18 8
    條第1 項所謂僱用人，祇須外觀上行為人係為其服勞務即足
    ，而靠行之貨車，其司機在外觀上即係受僱於被靠行公司而
    為其服勞務（最高法院73年度台上字第2691號、82年度台上
    字第1168號裁判意旨參照），是本件應認被告景榮公司為被
    告丙○○之僱用人而應依上開規定負連帶賠償責任無誤。至
    被告景山公司既非肇事車輛之車主，又無其他證據證明其為
    被告丙○○之僱用人，雖其負責人與被告景榮公司之負責人
    為同一人，然此與是否為僱用人之判斷尚無干涉，是原告主
    張被告景山公司亦應負連帶賠償責任之部分，尚嫌無據。
四、再按不法侵害他人之身體或健康者，對於被害人因此喪失或
    減少勞動能力或增加生活上之需要時，應負損害賠償責任；
    不法侵害他人之身體、健康、名譽、自由、信用、隱私、貞
    操，或不法侵害其他人格法益而情節重大者，被害人雖非財
    產上之損害，亦得請求賠償相當之金額；負損害賠償責任者
    ，除法律另有規定或契約另有訂定外，應回復他方損害發生
    前之原狀，民法第193 條第1 項、第195 條第1 項、第213
    條亦有明文，本件被告丙○○、景榮公司二人既應對原告負
    連帶損害賠償責任，則依上開法律規定，原告請求其二人連
    帶賠償其所受之前述損害，自屬可採。茲本件所續應審究者
    ，即為原告所主張之各項請求內容是否可採？爰分述如下：
（一）醫療費用部分：此部分原告主張其支出共24,050元之事實
      ，有天晟醫院醫療費用收據18紙、統一發票7 紙可證，並
      為被告所不爭執，尚堪信為真實。
（二）看護費用：原告主張其受傷住院12天期間，須由原告之夫
      看護，每日費用以2,200 元計，共損失26,400元之事實，
      亦為被告所不否認，而按因親屬或配偶受傷，而由親屬或
      配偶代為照顧被害人之起居，固係出於親情，但親情看護
      所付出之勞力，並非不能評價為金錢，只因兩者身分密切
      而免除支付義務，此種親屬基於身分關係之恩惠，自不能
      加惠於加害人，故應衡量及比照僱用職業護士看護情形，
      認被害人受有相當親屬看護費用之損害，得向加害人請求
      賠償。準此，原告此部分主張之費用支出，即堪採信。
（三）不能工作之損失：此部分原告主張其受傷後有6 個月不能
      工作，損失每月之月薪收入23,970元，合計損失143,820
      元。被告就原告不能工作之期間不爭執，惟抗辯稱原告之
      月薪應有扣繳憑證以資證明等語。經查，原告於受傷前受
      僱於訴外人一協榮股份有限公司，月薪確約23970 元之事
      實，有在職證明書乙紙在卷可按，而是否有薪資扣繳憑單
      ，並非證明收入之唯一且必要方法，且經本院函詢結果，
      原告91年度之所得全係自訴外人一協榮股份有限公司處所
      領取之薪資，其總額為270380元，依此計算，每月亦有
      22569 元，有財政部臺灣省北區國稅局中壢稽徵所93年10
      月4 日北區國稅中壢二字第0931015704號函附原告91年度
      綜合所得稅各類所得資料清單1 紙在卷可憑，與原告上開
      主張相去不遠，參以原告受傷時間係於91年11月29日，其
      受傷後請假被扣之薪資必未能顯現於上開所得資料之情，
      本院認原告所主張之上開月薪金額，應為可採，則此部分
      原告主張損失合計143820元，亦堪採信。
（四）精神慰撫金：原告主張其因本件車禍事故受傷害後，身心
      煎熬，精神痛苦莫名。本院審酌原告為50年7 月19日生、
      學歷為國中畢業、其上開工作收入、名下財產僅有92年份
      1998C.C 之汽車一輛，經濟情況不佳，有前揭財政部臺灣
      省北區國稅局中壢稽徵所函所附之財產歸屬資料清單1 紙
      可稽；而被告丙○○則為51年2 月16日生、職業為大貨車
      司機、92年度收入總額為289750元、其名下財產僅有84年
      份及77年份均為1486C.C 之汽車各1 輛，經濟情況亦不佳
      ，有財政部臺灣省北區國稅局竹東稽徵所93年10月1 日北
      區國稅竹東四字第0931009348號函附原告綜合所得稅各類
      所得清單、財產歸屬資料清單各1 紙附卷可考；另被告景
      榮公司之登記資本額有00000000元，現仍正常營運中，有
      其公司基本資料查詢1 紙可憑；及原告因本件車禍所受傷
      害之內容，其於治療中並曾因病危而有生命危險，有病危
      通知單1 紙在卷足證，顯見其所受痛苦非輕等一切情狀，
      認原告此部分請求精神慰撫金30萬元，尚嫌過高，應以20
      萬元為適當。
（五）車損部分：原告主張其所有之系爭小客車，亦因本件車禍
      毀損，計支出修理費用115,790 元（零件費用80790 元、
      工資費用35000 元）之事實，業據提出長欣汽車修理廠車
      輛委修單7 紙為證，被告就此金額並不爭執，惟抗辯稱應
      扣除折舊等語。經查，系爭小客車之修復，其零件部分係
      以新品代舊品，則於計算此部分之金額時，即應予以折舊
      始屬公平。而系爭小客車係於84年2 月出廠，有汽車新領
      牌照登記書乙紙附卷可稽，則至本件車禍事故發生時即91
      年11月29日為止，系爭小客車已使用逾五年，依行政院所
      頒固定資產耐用年數表，自用小客車之耐用年數為5 年，
      依定率遞減法每年折舊率為1000分之369 ，再按採用定率
      遞減法者，其最後一年度之未折減餘額以等於成本十分之
      一為合度，所得稅法第54條第3 項有明文規定，系爭小客
      車既已使用逾五年，則依上開規定，其修理所使用之零件
      部分折舊後得請求之金額應以十分之一為限，即8079元（
      計算式：80790 ×1 ／10＝8079），加上工資費用35000
      元，合計原告所得請求被告賠償之金額應為43079 元（計
      算式：8079＋35000 ＝43079）。
（六）綜上所述，原告因本件車禍事故所受之損害金額合計應為
      437349元（計算式：24050 ＋26400 ＋143820＋200000＋
      43079 ＝437349）。
五、再按損害之發生或擴大，被害人與有過失者，法院得減輕賠
    償金額，或免除之；前二項之規定，於被害人之代理人或使
    用人與有過失者，準用之，民法第217 條第1 項、第3 項定
    有明文。就此被告抗辯稱訴外人李寶宗對於本件車禍之發生
    與有過失等語。經查，本件係被告丙○○駕駛肇事車輛於上
    開時、地貿然左轉而致訴外人李寶宗所駕駛之系爭小客車煞
    車不及撞上所致，前已述及，而訴外人李寶宗於上開刑事案
    件已自承其時速約75公里，且因當天早上有事，急欲趕路往
    桃園縣大溪鎮而有超速情事無誤。按行車速度，依標誌或標
    線之規定，無標誌或標線者，在市區道路，時速不得超過五
    ○公里，在郊外道路時速不得超過六○公里，92年10月15日
    修正前道路交通安全規則第93條第1 項第1 款前段定有明文
    。是足認訴外人李寶宗確有超速行駛之違規行為，本院審酌
    車禍當時為清晨6 時許，且天候下著毛毛雨，業據被告丙○
    ○及原告、訴外人李寶宗於上開刑事案件警訊時陳述明確，
    則訴外人李寶宗自應更加注意路前狀況，俾隨時採取必要之
    安全措施，而其竟為趕路而超速行駛，復於見被告丙○○駕
    駛車輛在其前方左轉時煞車不及，顯見訴外人李寶宗之超速
    行為確有影響其不能及時採取煞車避撞此安全措施甚明，故
    訴外人李寶宗亦有過失，堪以認定，前開臺灣省桃園縣車輛
    行車事故鑑定委員會之鑑定意見雖認訴外人李寶宗無肇事因
    素，惟該鑑定意見未就上述車禍發生前之狀況詳加認定說明
    ，是該鑑定意見此部分之鑑定，自不足採。準此，原告自應
    就訴外人李寶宗之過失與自己之過失負同一責任，則被告主
    張原告與有過失乙節，依上揭法律規定，即屬有據。本院審
    酌本件車禍之起始原因係被告丙○○之不當左轉行為，其應
    負較先及較重之注意義務，且其能避免本件車禍發生之可能
    性較高，而訴外人李寶宗則係被動地僅能以煞車方式來避免
    本件事故，是應負較後及較輕之注意義務，認本件被告丙○
    ○應負10分之9 之過失責任；原告則應負10之1 之過失責任
    。則依上開法律規定，據此過失程度之比例計算，原告得請
    求之賠償金額即應核減為393614（計算式：437349×9 ／10
    ＝393614，小數點以下四捨五入）。
六、末按給付無確定期限者，債務人於債權人得請求給付時，經
    其催告而未為給付，自受催告時起，負遲延責任。其經債權
    人起訴而送達訴狀，或依督促程序送達支付命令，或為其他
    相類之行為者，與催告有同一之效力；遲延之債務，以支付
    金錢為標的者，債權人得請求依法定利率計算之遲延利息；
    應付利息之債務，其利率未經約定，亦無法律可據者，週年
    利率為百分之五，民法第229 條第2 項、第233 條第1 項前
    段、第203 條分別定有明文。本件係屬侵權行為損害賠償之
    債，自屬無確定期限者；又係以支付金錢為標的，則依上揭
    法律規定，原告就被告應連帶給付之金額部分，一併請求自
    起訴狀繕本送達翌日起至清償日止，按法定利率即週年利率
    5%計算之利息，自屬有據。
七、從而，原告依民法侵權行為規定之法律關係，請求被告丙○
    ○、景榮公司應連帶給付原告393614元，及自起訴狀繕本送
    達翌日即93年12月11日起至清償日止，按年息5%計算之利息
    ，為有理由，應予准許，其逾此範圍之請求，則為無理由，
    應予駁回。
八、本件事證已臻明確，兩造其餘攻擊防禦方法及舉證，核於判
    決之基礎及結果無影響，無庸一一論列，附此敘明。
九、本件判決所命給付之金額未逾50萬元，依民事訴訟法第389
    條第1 項第5 款規定，應依職權宣告假執行；此部分原告雖
    陳明願供擔保請求宣告假執行，惟僅係促請本院為上開宣告
    假執行職權之發動。又被告景榮公司陳明願供擔保，請准宣
    告免為假執行之部分，經核無不合；至被告丙○○雖未陳明
    願供擔保，請准宣告免為假執行，惟本院審酌本件債務有連
    帶給付之關係，被告景榮公司既已為上開聲請，則被告丙○
    ○亦應予其供擔保以免為假執行之機會，始較適當，爰分別
    依聲請及職權就被告景榮公司及被告丙○○之部分，酌定如
    主文所示之擔保金額，准其等供擔保後，得免為假執行。至
    其餘原告之訴經駁回之部分，其假執行之聲請已失所附麗，
    應併駁回之。
據上論結，本件原告之訴為一部有理由，一部無理由，依民事訴
訟法第385 條第1 項前段、第79條、第85條第2 項、第389 條第
1項第5款 、第392 條第2 項，判決如主文。
中  　華  　民  　國  　94　　年　　1　　月　　 18    日
                   臺灣桃園地方法院民事第二庭
                       法      官  張震武
上為正本係照原本作成
如對本判決上訴，須於判決送達後20日內向本院提出上訴狀
中　　華　　民　　國　　94　　年　　1 　　月　　18　　日
                       法院書記官  惠  莊
